臺灣臺北地方法院刑事判決　　　　　　　 100年度易字第27號
公　訴　人　臺灣臺北地方法院檢察署檢察官
被　　　告　蔡富丞
上列被告因詐欺案件，經檢察官聲請以簡易判決處刑（99年度偵
字第18493 號、第25528 號），本院認不宜以簡易判決處刑（99
年度簡字第4861號），改以通常程序審理，判決如下：
    主  文
蔡富丞幫助共同意圖為自己不法之所有，以詐術使人將本人之物
交付，處有期徒刑月，如易科罰金，以新臺幣壹仟元折算壹日
。
    事  實
一、蔡富丞可預見將金融帳戶交予他人使用，該他人極有可能以
    該金融帳戶用於遂行詐欺他人犯罪，竟仍基於縱有人以其金
    融帳戶實施詐欺取財犯行亦不違背其本意之幫助犯意，於民
    國99年4 月27日下午4 時許，在臺北市某處，將其設於台新
    國際商業銀行股份有限公司臺中分行（下稱台新銀行，帳號
    ：0000000000000000號）、渣打國際商業銀行股份有限公司
    建國北路分行（下稱渣打銀行，帳號：000000000000號）之
    存摺、金融卡及密碼，交予真實姓名年籍均不詳之人使用，
    而幫助不詳之人，以如附表「實施詐術之時間及方法」欄之
    時、地及方法，使如附表「被害人」欄所示之人陷於錯誤，
    而交付如附表「匯款時間及金額」欄之金錢予該不詳之人，
    並由該人提領得手。
二、案經如附表「被害人」欄所示之人分別訴由如附表報案警局
    報請臺灣臺北地方法院檢察署檢察官、臺灣臺南地方法院檢
    察署檢察官偵查聲請簡易判決處刑，經本院改以通常程序審
    理。
    理  由
壹、證據能力
一、被告以外之人於審判外之陳述，雖不符前四條之規定，而經
    當事人於審判程序同意作為證據，法院審酌該言詞陳述或書
    面陳述作成時之情況，認為適當者，亦得為證據。當事人、
    代理人或辯護人於法院調查證據時，知有第159 條第1 項不
    得為證據之情形，而未於言詞辯論終結前聲明異議者，視為
    有前項之同意，刑事訴訟法第159 條之5 定有明文。
二、查本案當事人對於下述具有被告以外之人於審判外陳述而有
    傳聞證據性質之證據方法，於本院言詞辯論終結前，均未對
    之聲明異議，經本院審酌該等證據做成之情況，亦無違法不
    當情形，均適宜為本案證據，均有證據能力。
貳、實體部分
一、訊據被告蔡富丞固不否認有開立台新銀行及渣打銀行上開帳
    戶，惟矢口否認有幫助詐欺犯行，辯稱：伊是遺失上開帳戶
    的金融卡及存摺，並沒有交予他人云云。經查：
（一）被告確有開立如附表「帳戶」欄所示之金融帳戶，並有如
      附表「被害人」欄所示之人，遭人以如附表「實施詐術之
      時間及方法」欄所示之方式，詐取如附表「匯款時間及金
      額」欄所示之金錢等事實，有如附表「證據」欄所示之證
      據可稽，堪認確有該等被害人遭人詐欺而匯款至被告各該
      金融帳戶。
（二）被告雖辯稱係帳戶遭人盜用云云。然查：
  １. 依被告之辯解，其既係於99年4 月27日上午一次攜帶3 個
      銀行帳戶之金融卡及存摺外出，欲辦理該等帳戶補發及銷
      戶事宜，則其自應儘速辦理相關手續以避免自身風險。縱
      如被告所辯係因臨時有事而未辦理，則被告亦應妥善保管
      該等帳戶之存摺及金融卡，豈會任意將該等存摺及金融卡
      置於口袋，又豈會於當日返家後不予理會，所辯已有可疑
      。
  ２. 又被告固先辯稱係因將台新銀行帳戶臨時密碼寫在存摺上
      ，所以該帳戶才會遭人盜用提款卡云云。然被告於本院訊
      問時則供稱：伊當天總共修改台新銀行的密碼兩三次，但
      伊只有把第一次的臨時密碼寫在存摺上，其他的密碼並沒
      有寫上去，伊自己也忘了云云（本院卷第43頁及反面）。
      是被告若確有變更臨時密碼二次以上，何以被告不於警詢
      或偵訊中供承此事。又苟非被告將該等密碼交予他人，以
      當今晶片金融卡之防盜功能，衡情應非一般詐欺集團所能
      破解。故由被告上開供詞，除可知被告辯解反覆不一而屬
      卸責之詞外，並可認實際實施本案詐欺行為之人，確有經
      由被告而得知如附表所示帳戶之金融卡密碼。
  ３. 再者，該等實際實施詐騙行為之人，既知以他人之帳戶掩
      飾犯罪證據及所得，則其應係聰明狡詐之徒，而非智能愚
      昧之人。渠等當知社會上一般正常之人，如其帳戶存摺、
      印章、金融卡遺失或遭竊，為防止他人拾得或竊得其存摺
      、金融卡之人盜領其存款或作為不法使用而徒增訟累，必
      於發現後立即報警或向金融機構辦理掛失止付。而於原帳
      戶所有人掛失止付後，渠等即無法以拾得或竊得之存摺、
      金融卡提領該帳戶內之存款，在此情形下，如仍以此帳戶
      作為其犯罪工具，則在渠等向他人詐騙並誘使被害人將款
      項匯入該帳戶後，極有可能因帳戶所有人掛失止付而無法
      提領，渠等大費周章從事於犯罪之行為即失其意。換言之
      ，從事此等財產犯罪之不法份子，若非確知該帳戶所有人
      在一定時間內不會報警或掛失止付，並可確定能自由使用
      該帳戶提款、轉帳，應不至於以該帳戶從事於財產犯罪。
      再者，參以本案於短短24小時內，即有如附表「被害人」
      欄所示之被害人遭人詐欺而匯款至如附表「帳戶」欄所示
      帳戶，且旋即遭人領取，足見該不法詐騙份子於向被害人
      詐騙時，確有把握該帳戶不會遭帳戶所有人掛失止付，益
      徵被告係有提供帳戶予他人使用無疑。
  ４. 本案雖因被告飾詞否認犯行而無法確知被告係於何時以何
      種方式交付帳戶之存摺及金融卡。然參以被告辯稱係於99
      年4 月27日下午3-5 時遺失，而如附表所示之被害人則於
      當日晚上開始遭到詐欺，是在無證據證明係由被告親自提
      領之情形下，應認被告係於99年4 月27日下午4 時許，將
      如附表所示之帳戶一次提供予他人使用。
（三）而金融帳戶事關個人財產權益之保障，其專有性甚高，除
      非本人或與本人具有親密或信賴關係者，難認有何特殊情
      況須交予他人使用，縱偶須交付他人使用，亦必深入瞭解
      用途及合理性，始可安心提供。再現今不法份子為掩飾其
      不法獲利行徑，且避免執法人員之追究處罰，經常誘使一
      般民眾提供金融機構帳戶之金融卡及存摺等資料，渠等再
      反覆以此帳戶供作對外詐騙或其他各種財產犯罪之不法用
      途使用，並藉此掩飾就各該重大犯罪所得財物，業經電視
      新聞及報章雜誌等大眾傳播媒體多所報導，政府機關及金
      融機構亦極力宣導，期使民眾注意防範。依一般人本於生
      活經驗及認識，在客觀上當可預見完全不相識或不甚熟識
      之人要求提供金融機構存款帳戶之存摺、金融卡及密碼供
      其使用之行徑，往往與利用該帳戶進行詐騙或其他財產犯
      罪有密切關連。是被告當可知將帳戶交予他人使用，將有
      助於詐騙份子作為收取詐欺他人所得款項、財物並隱匿其
      身分及款項流向之用途，故被告主觀上應有預見將幫助他
      人詐欺財物，且不違其本意。
（四）綜上所述，被告確有將如附表「帳戶」欄所示之金融帳戶
      提供予不詳之人用以遂行詐騙犯行，被告所辯均不足採。
      本案事證明確，被告犯行洵堪認定，應依法論科。
二、查被告僅提供帳戶供詐欺集團遂行詐欺取財，並無共同實行
    詐欺犯行之犯意聯絡或行為分擔，僅有幫助他人遂行詐欺之
    意思及行為，核其所為，係犯刑法第339 條第1 項詐欺取財
    罪之幫助犯，依刑法第30條第1 項、第2 項之規定，得依正
    犯之刑減輕之。又本案係由詐欺集團所屬多名成員分別詐騙
    被害人，足認本案詐欺集團成員至少有2 人以上，彼此並有
    犯意聯絡及行為分擔，故本案詐欺罪正犯即為共同正犯。又
    被告以單一提供如附表「帳戶」欄所示帳戶行為，幫助詐騙
    集團詐欺如附表所示之被害人，係以一行為犯數罪名，為想
    像競合犯，應以一幫助詐欺取財罪論處，並從情節較重者處
    斷。檢察官雖僅就被告幫助詐欺鄭亭亭及林岱蓁部分起訴，
    然被告幫助他人詐欺鄭家憲部分，與起訴之幫助詐欺部分有
    想像競合犯之一罪關係，業如上述，為起訴效力所及，本院
    自得併予審理。爰審酌被告將帳戶提供予不詳之人使用，致
    被害人權利受損，並造成犯罪追查不易，導致犯罪橫行，行
    為不當，且犯後飾詞否認犯行，未賠償被害人任何損失，尚
    無悔意，並參酌被告前科素行、犯罪方法、所生之危害及檢
    察官求處刑度等一切情狀，酌情量處如主文所示之刑，並諭
    知易科罰金之折算標準，以示懲儆。
據上論斷，應依刑事訴訟法第454 條、第299 條第1 項前段，刑
法第28條、第339 條第1 項、第30條第1 項、第2 項、第55條、
第41條第1 項前段，刑法施行法第1 條之1 ，判決如主文。
本案經檢察官葉惠燕到庭執行職務。
中    華    民    國   100    年    3     月    3     日
                  刑事第七庭審判長法  官  林庚棟
                                  法  官  林欣苑
                                  法  官  林勇如
上正本證明與原本無異。
如不服本判決應於收受送達後10日內向本院提出上訴書狀，並應
敘述具體理由；其未敘述上訴理由者，應於上訴期間屆滿後20日
內向本院補提理由書（均須按他造當事人之人數附繕本）「切勿
逕送上級法院」。告訴人或被害人如對於本判決不服者，應具備
理由請求檢察官上訴，其上訴期間之計算係以檢察官收受判決正
本之日期為準。
                                  書記官   葉潔如
中    華    民    國   100    年    3     月    3     日
附錄本案論罪科刑法條全文：
中華民國刑法第339 條
意圖為自己或第三人不法之所有，以詐術使人將本人或第三人之
物交付者，處5 年以下有期徒刑、拘役或科或併科1 千元以下罰
金。
以前項方法得財產上不法之利益或使第三人得之者，亦同。
前二項之未遂犯罰之。